【裁判字號】    91,交聲,1582
【裁判日期】    920110
【裁判案由】    違反道路交通管理處罰條例聲明異議
【裁判全文】
臺灣臺北地方法院交通事件裁定                  九十一年度交聲字第一五八二號
    異議人即
    受處分人  甲○○  男  二十.
右列異議人即受處分人因違反道路交通管理處罰條例案件，對於臺北市交通事件裁決
所中華民國九十一年十月二十三日所為之處分（原處分案號：北市裁三字第駕裁２２
－ＡＢＸ２８９９３３、ＡＢＸ２８９９３４號），聲明異議，本院裁定如左：
    主  文
臺北市交通事件裁決所中華民國九十一年十月二十三日所為北市裁三字第駕裁２２－
ＡＢＸ２８９９３４號處分撤銷。
甲○○機車駕駛人有違反道路交通管理處罰條例之行為，經交通勤務警察制止時，拒
絕停車接受稽查而逃逸者，處罰鍰新臺幣參仟元，記違規點數一點。
其餘異議駁回。
    理  由
一、按道路交通管理處罰條例所稱之汽車，依該條例第三條第八款規定包括機器腳踏
    車，又同條例第三十一條第六項定有明文，而汽（機）車駕駛人，行經有燈光號
    誌管制之交岔路闖紅燈者，處新臺幣（下同）一千八百元以上五千四百元以下罰
    鍰，同條例第五十三條亦有規定，而違反道路交通管理事件統一裁罰基準及處理
    細則第二條暨其附件裁罰基準表規定，駕駛輕型機車而有違反道路交通管理處罰
    條例第五十三條規定者，至少應處以罰鍰一千八百元。又汽（機）車駕駛人有違
    反同條例之行為，經交通勤務警察制止時，拒絕停車接受稽查而逃逸者，處三千
    元以上六千元以下罰鍰，道路交通管理處罰條例第六十條第一項，亦有規定。再
    汽（機）車駕駛人駕駛汽（機）車違反道路交通管理處罰條例第五十三、六十條
    第一項規定者，除均應依該條所規定之罰鍰處罰，並各予記違規點數三點、一點
    ，道路交通管理處罰條例第六十三條第一項第三、一款規定甚明。
二、本件異議人即受處分人甲○○所有車號ＢＥＸ—０２５重型機車，於九十一年九
    月十日二十時五分許，在臺北市○○○道、至誠路口即設有燈光號誌交岔路口，
    不遵守交通號誌紅燈右轉，適遇臺北市政府警察局士林分局（下稱舉發機關）芝
    山岩派出所警員發覺，乃吹哨指揮攔停，該車駕駛人不予理會，加速行駛，而於
    交通勤務警察制止時，拒絕停車接受稽查而逃逸，執勤警員乃記下車號，報請舉
    發機關循電腦車籍資料核對後，以受處分人即該車所有人有前揭駕駛重型機車紅
    燈右轉，及經警鳴笛攔停不停加速逃逸等違規事實，逕行掣單舉發，嗣受處分人
    雖依限申訴，但未告知實際違規駕駛人姓名，原處分機關乃依道路交通管理處罰
    條例第五十三條、第六十條第一項，共裁處異議人罰鍰四千八百元，並依同條例
    第六十三條第一項第三款規定，記違點數三點，並就異議人違反同法第六十條第
    一項部分漏未諭知記點。
三、本件受處分人來狀否認有前揭違規行為，其聲明異議意旨略稱：本件舉發警員應
    提出違規事實及證明，決非單純口述，只要有車牌號碼，而車體尚未自行變更，
    當然查詢電腦一定符合，難保員警不會看錯，希望不要濫用職權云云。經查：（
    一）交通警察掣單舉發違反道路交通管理處罰條例所列違規事實，本質上為行政
    處分，係公務員基於職務上權力，依法就特定具體事件所為具公法上效果之單方
    面行政行為，基於公務員為公法上行為具有公信力之原則，該行政行為當可被推
    定為真正，其據以依法處分之事實認定亦為正確無誤，從而受處分人未能提出證
    據以資證明其所有被舉發重型機車確未違規，又於警員制止之際，拒絕稽查，加
    速駛離現場，不服從交通勤務警察之稽查，猶辯稱本件未有採證照片，當時受處
    分人在家中睡覺云云，並無可採；（二）又逕行舉發違反道路交通管理事件，經
    汽（機）車所有人依通知單所載應到案日期前到案，並告知違規駕駛人姓名、身
    分證統一編號及住址者，處罰機關應即另行通知違規駕駛人到案依法處理，逾應
    到案日期者，處罰機關應依道路交通管理處罰條例第八十五條第三項規定處罰該
    汽車所有人，違反道路交通管理事件統一裁罰基準及處理細則第二十四條亦定有
    明文，易言之，如汽（機）車駕駛人在道路違規，為警當場攔停者，處罰機關固
    應對汽（機）車駕駛人為處罰，惟若舉發機關並非當場對該部汽（機）車攔停，
    而係依違反道路交通管理事件統一裁罰標準及處理細則第二十三條第一項第五款
    規定以科學儀器取得違規證據資料（如照相機或測速器）逕行舉發者，此際舉發
    機關只能依上開處理細則第二十三條第二項規定對汽（機）車所有人為掣單舉發
    ，而如經舉發之汽（機）車所有人在舉發通知單之應到案日期前到案，並告知處
    罰機關該名實際違規駕駛人姓名、身分證統一編號及住址者，處罰機關應即依前
    開細則第二十四條規定處罰該名違規駕駛人，至於汽（機）車所有人未於應到案
    日期前到案或雖於應到案日期前到案，惟未告知處罰機關實際之違規駕駛人者，
    處罰機關仍應依道路交通管理處罰條例第八十五條第三項「本條例關於車輛駕駛
    人之處罰，如應歸責於車輛所有人者，處罰車輛所有人」規定，對車輛所有人加
    以處罰，原處分機關以受處分人為本件被舉發車輛之所有人而予以裁罰，並無違
    誤；（三）又本件被舉發重型機車於案發時地設有燈光號誌交岔路口，機車駕駛
    人不遵守交通號誌遇紅燈右轉，適遇臺北市政府警察局士林分局芝山岩派出所警
    員發覺，乃吹哨指揮攔停，該車駕駛人不予理會，加速行駛，而於交通勤務警察
    制止時，拒絕停車接受稽查而逃逸，執勤警員乃記下車號，報請舉發機關循電腦
    車籍資料核對後，以受處分人即該車所有人有駕駛輕型機車紅燈右轉，及經吹哨
    攔停不停加速逃逸等違規事實，亦經舉發機關查處明確，並函覆原處分機關在案
    ，有原處分機關九十一年十月二十三日北市裁三字第０九一四三一八一四００號
    書函影本一份，在卷可參。本件事證明確，受處分人所有被舉發重型機車確有前
    揭違規事實，堪以認定。
四、綜上所述，異議人所有被舉發重型機車確有前揭二項違規行為，原處分機關就受
    處分人前揭二項違規行為，共裁處罰鍰四千八百元，但僅記違點數三點，仍有漏
    未記點之違誤，本件異議雖無理由，仍應就對臺北市交通事件裁決所中華民國九
    十一年十月二十三日所為北市裁三字第駕裁２２－ＡＢＸ２８９９３３號部分聲
    明異議予以駁回，另就臺北市交通事件裁決所中華民國九十一年十月二十三日所
    為北市裁三字第駕裁２２－ＡＢＸ２８９９３４號處分予以撤銷，另行裁定異議
    人機車駕駛人有違反道路交通管理處罰條例之行為，經交通勤務警察制止時，拒
    絕停車接受稽查而逃逸者，處罰鍰新臺幣三千元，記違規點數一點。
五、據上論斷，應依道路交通案件處理辦法第十九條、第二十條前段，裁定如主文。
中      華      民      國    九十二    年      一      月      十      日
                                    臺灣臺北地方法院交通法庭
                                        法  官  黃程暉
右正本證明與原本無異
如不服本裁定應於送達後五日內向本院提出抗告狀
                                        書記官  張華瓊
中      華      民      國    九十二    年      一      月      十      日


司法院資訊處製作；財團法人民間司法改革基金會備份。
